【裁判字號】    90,訴,156
【裁判日期】    900803
【裁判案由】    妨害自由
【裁判全文】
臺灣苗栗地方法院刑事判決                            九十年度訴字第一五六號
    公  訴  人  臺灣苗栗地方法院檢察署檢察官
    被      告  乙○○
                丙○○
右列被告因妨害自由案件，經檢察官提起公訴（九十年度偵字第四三一號），本院判
決如左：
    主      文
乙○○共同以非法方法剝奪人之行動自由，累犯，處有期徒刑陸月，如易科罰金，以
佰元折算壹日。
丙○○共同以非法方法剝奪人之行動自由，累犯，處有期徒刑陸月，如易科罰金，以
佰元折算壹日。
    事      實
一、乙○○曾於民國八十七年三月二十八日因違反麻醉藥品管理條例案件，經本院判
    處有期徒刑四月確定，甫於八十七年六月二十五日經易科罰金執行完畢；丙○○
    曾於八十五年六月十三日因因違反麻醉藥品管理條例案件，經台灣新竹地方法院
    判處有期徒刑六月確定，甫於八十六年五月二十日因縮刑期滿執行完畢；詎均不
    知悔改，嗣因乙○○於八十九年十二月十七日二十三時許，委請甲○○至三義郵
    局以提款卡代為領款新台幣（下同）三千元，甲○○竟擅自領款一萬元後，而只
    交付三千元予乙○○，乙○○發現甲○○溢領七千元，為向甲○○索回上開款項
    ，乃於八十九年十二月十八日淩晨五時許，與丙○○共同至甲○○位於苗栗縣三
    義鄉勝興村十七鄰二十份二九一號，找甲○○理論，斯時乙○○與丙○○二人竟
    基於共同傷害之犯意聯絡，在甲○○上開住處前，由乙○○以徒手，丙○○持Ｔ
    型起子（起訴書誤載為十型字螺絲起子）方式，共同毆打及刺傷甲○○之身體，
    致甲○○受有左胸外傷、氣胸（胸背多處細刺傷）、臉部多處擦瘀傷及右耳血腫
    等傷害（傷害部分業據甲○○撤回告訴）。嗣乙○○與丙○○竟另行基於妨害他
    人自由之犯意聯絡，由乙○○強行將甲○○拉上由丙○○所駕駛之自小客車內，
    載往丙○○位於苗栗縣三義鄉勝興村二十份六八號之住處內，旋即由乙○○與丙○○共同以拇指扣扣住甲○○之拇指，並以繩索將甲○○綑綁於上開住處之樓梯
    上，以此非法方法剝奪甲○○之行動自由，在甲○○行動自由遭剝奪中，乙○○
    遂問及甲○○如何償還前開溢領之七千元時，甲○○乃交出身上之行動電話一支
    、鑰匙一串及皮夾一個（內含甲○○國民身份證、駕駛執照、健保卡及電話卡各
    一張），以作為清償債務之擔保。嗣於同日上午六時許，乙○○友人李炳輝前往
    上址處，見甲○○遭綑綁及扣住，乃將之解開，惟因乙○○慮及其將與丙○○、
    李炳輝一同外出，因恐甲○○乘機脫逃，乃承上揭同一妨害他人自由犯意，以上
    揭相同方法將甲○○扣住及綑綁。嗣甲○○見乙○○與丙○○外出後，乃乘機於
    同日上午八時三十分許自行掙脫上開拇指扣及繩索後逃回家，嗣經報警，經警持
    臺灣苗栗地方法院檢察署檢察官核發之搜索票分別於九十年一月九日上午十一時
    三十分許及五十分許，至李盈正位於苗栗縣三義鄉廣盛村三二鄰重河一六七號之
    住處內及丙○○之上揭住處內搜索，並分別在乙○○之上揭住處內查獲乙○○及
    起出前開行動電話、鑰匙等物，在丙○○之上揭住處查獲丙○○及起出前開皮夾
    一個（內含甲○○國民身份證、駕駛執照、健保卡及電話卡各一張），始查悉上
    情。
二、案經甲○○報請苗栗縣警察局移送臺灣苗栗地方法院檢察署檢察官偵查起訴。
    理      由
一、訊據被告丙○○於本院審理中對於右揭事實坦承不諱；被告固坦承有於右揭時地
    毆打告訴人甲○○及與甲○○共乘自用小客車至被告丙○○上揭住處後由甲○○
    自願交出行動電話一支、鑰匙一串及皮夾一個（內含甲○○國民身份證、駕駛執
    照、健保卡及電話卡各一張）以作為清償債務擔保之事實固坦承不諱，惟矢口否
    認有何妨害自由犯行，並辯稱：是告訴人自願與伊上車共同至被告丙○○之上揭
    住處商討如何清償積欠伊七千元之債務，伊未以拇指扣扣住告訴人拇指及以繩索
    綑綁告訴人身體云云。惟查，右揭事實，業據同案被告乙○○於本院審理中供承
    不諱，並據證人李炳輝於偵查中證述屬實，核與告訴人甲○○於警訊時、偵審中
    指訴情節相符，並有診斷證明書、贓物認領保管單各一紙在卷可稽，衡諸被告乙○○既坦承案發當日係於告訴人住處前與被告丙○○共同毆打告訴人後，始帶告
    訴人至丙○○住處，而去之目的係為解決如何清償七千元債務等情，則衡情告訴
    人在清晨時分已遭被告二人毆打成傷，而遭毆打之原因必係告訴人未能清償上開
    債務，在此情況下告訴人豈有自願再與被告二人至被告丙○○住處商討清償債務
    之理﹖是被告乙○○辯稱係告訴人自願上車云云，自不可採。次查，本案既係肇
    因於告訴人與被告乙○○之溢領七千元債務糾紛，原與被告丙○○無關，而當日
    既係由被告丙○○開車與被告乙○○共同將告訴人押至被告丙○○住處，被告丙○○既坦承與被告乙○○二人共同以拇指扣扣住告訴人拇指及以繩索綑綁告訴人
    身體之事實，其供述自堪採信，況證人李炳輝於偵查中亦證述被告二人確有為上
    揭犯行（參見台灣苗栗地方法院檢察署九十年度偵字第四三一號第六十五頁正面
    ），是被告乙○○上揭辯解，自係事後卸責之詞，不足採信。從而，本件被告二
    人右揭妨害自由犯行堪以認定，應予依法論科。
二、核被告乙○○、丙○○二人所為，係犯有刑法第三百零二條第一項之剝奪他人行
    動自由罪。被告二人就上揭犯行有犯意聯絡及行為分擔，均為共同正犯；被告二
    人雖於證人李炳輝將告訴人身上之拇指扣及繩索解開後，即時再將告訴人之拇指
    以拇指扣扣住及以繩索將其身體綑綁，惟因此犯行與上揭犯行，時間接續，且本
    屬繼續犯，是與上揭犯行均屬實質上之一罪，附此敘明。又被告乙○○曾於八十
    七年三月二十八日因違反麻醉藥品管理條例案件，經本院判處有期徒刑四月確定
    ，甫於八十七年六月二十五日經易科罰金執行完畢；被告丙○○曾於八十五年六
    月十三日因因違反麻醉藥品管理條例案件，經台灣新竹地方法院判處有期徒刑六
    月確定，甫於八十六年五月二十日因縮刑期滿執行完畢有台灣高等法院檢察署刑
    案紀錄簡覆表二紙附卷可憑，渠等於有期徒刑執行完畢，五年以內再犯本罪有期
    徒刑以上之罪，均為累犯，應依法分別加重其刑。爰審酌被告二人為逼討債務，
    竟以暴力押人之方式討債，其行徑危害社會治安甚鉅及其犯罪方法原應從重量刑
    ，惟審酌被告乙○○於犯後已與告訴人達成民事和解，有和解書一紙在卷可參及
    被告丙○○於本院審理中坦承犯行知所悔悟犯後態度良等一切情狀，分別量處如
    主文所示之刑，以示懲儆。按被告犯罪後，刑法第四十一條業已於九十年一月四
    日修正，並於同年一月十日經總統公布，於同年一月十二日生效，修正前刑法第
    四十一條規定：「犯最重本刑為三年以下有期徒刑以下刑之罪，而受六月以下有
    期徒刑或拘役之宣告，因身體、教育、職業或家庭之關係，執行顯有困難，得以
    一元以上三元以下折算一日，易科罰金」，修正後則規定：「犯最重本刑為五年
    以下有期徒刑以下之刑之罪，而受六個月以下有期徒刑或拘役之宣告，因身體、
    教育、職業、家庭之關係或其他正當事由，執行顯有困難者，得以一元以上三元
    以下折算一日，易科罰金。但確因不執行所宣告之刑，難收矯正之效，或難以維
    持法秩序者，不在此限。」，是修正後之刑法第四十一條第一項前段業已擴大得
    易科罰金之範圍，比較新舊法之結果，以新法有利於被告，依刑法第二條第一項
    前段之規定，本件自應適用修正後之規定，爰併予諭知易科罰金之折算標準。至
    被告二人持以供妨害自由犯行用之拇指扣、繩索既未扣案，為免將執行沒收之困
    難，爰不予宣告沒收，附此敘明。
據上論斷，應依刑事訴訟法第二百九十九條第一項前段，刑法第二條第一項前段、第
二十八條、第三零二條第一項、第四十七條、第四十一條第一項前段，罰金罰鍰提高
標準條例第一條前段、第二條，判決如主文。
本案經檢察官呂曾達到庭執行職務。
中        華        民        國      九十    年      八    月    三    日
                                      臺灣苗栗地方法院刑事庭
                                          法  官  吳  炳  桂
右正本證明與原本無異。
如不服本判決，應於送達後十日內向本院提出上訴狀（須附繕本），上訴於台灣高等
法院台中分院。
                                          書記官  楊  慧  萍
中        華        民        國      九十    年      八    月    七    日
附錄本罪論罪科刑法條：
刑法第三百零二條第一項：私行拘禁或以其他非法方法，剝奪人之行動自由者，處五
年以下有期徒刑、拘役或三百元以下罰金。


司法院資訊處製作；財團法人民間司法改革基金會備份。
